---
title: "Rangkuman"
author: "Ujang fahmi"
date: "4/26/2018"
output: 
  html_notebook:
    toc: true
    toc_depth: 3
    toc_float: true
    number_sections: true
---

```{r setup, include=FALSE}
knitr::opts_chunk$set(echo = TRUE, warning = FALSE, message = FALSE)
```

# Pendahuluan 
Laporan ini dibuat untuk menjelaskan mekanisme mendapatkan data dan mengekstrak informasi dari data yang didapat disekitar poj-2 (change). 

# Sistematika Laporan dan library
Laporan terdiri dari:

1. Pendahuluan
2. Sistematika Laporan
3. Sumber dan jumlah data
4. **Eksplorasi:**
    - Distribusi dan jangkauan waktu data (frekuensi dan panjanganya waktu)
    - Tagar (frekuensi untuk twitter)
    - Term Frekuensi (frekuensi untuk masing-masing sumber data)
    - TF-IDF (untuk masing-masing sumber data)
    - *Semantic Network* (untuk masing-masing sumber data)
5. Social Network (untuk data dari twitter)
6. Topic Modelling (untuk data dari twitter, change, media online)

```{r}
library(tidyverse)
library(ggplot2)
library(stringr)
library(lubridate)
library(topicmodels)
library(tm)
```

# Sumber dan jumlah data
Data yang digunakan di sini berasal dari beberapa sumber dengan kronlogi sebagai berikut: 

1. **Data pertama.** Mendapatkan data dari twitter dengan parameter Twit yang memention akun @ChangeOrg_ID. Parameter ini digunakan untuk mengetahui gambaran umum tentang diskursus yang berkembang secara virtual seputar keberadaan laman petisi daring change.org
2. **Data kedua.** Berdasarkan informasi yang diekstrak dari **Data pertama** dipilih studi kasus. Studi kasus dilakukan berdasarkan topik yang muncul dari hasil topic modelling. 
3. **Data ketiga.** Setelah kasus didapatkan, pengumpulan twit dilakukan dengan parameter terkait dengan studi kasus. 
4. **Data keempat.** Data berupa komentar yang ada dilaman change.org dikumpulkan berdasarkan kata kunci dari studi kasus.
5. **Data kelima.** Data berupa pemberitaan dari media online dikumpulkan berdasarkan paramter yang ditentukan dari hasil topic modelling terhadap data dalam studi kasus. 

Oleh karena itu, data yang digunakan di sini bersumber dari:

1. Twitter
    - twit yang memention akun @ChangeOrg_ID
    - twit yang menggunakan tagar #balinotforsale
    - twit yang menggunakan tagar #balitolakreklamasi
2. Komentar Laman petisi change dengan judul:
    - Segera Cabut SK Reklamasi Teluk Benoa
    - Pak @Jokowi, Segera Batalkan Perpres 51 Tahun 2014
    - Revoke the reclamation permit of Benoa gulf, immediately!
3. Media online
    - ........?
    - ........?
    - ........?

```{r}
dirwd <- paste(getwd(),"/wrangled data proj-3/",sep='')
# data 1---------------------------
twit_to_change <- read_csv(paste(dirwd,"twit-mention-change.csv",sep=''), col_names = TRUE)
# data 2---------------------------
not_for_sale <- read_csv(paste(dirwd,"twit-tagar-balinotforsale.csv",sep=''), col_names = TRUE)
# data 3---------------------------
tolak_reklamasi <- read_csv(paste(dirwd,"twit-tagar-balitolakreklamasi.csv",sep=''), col_names = TRUE)
# data 4---------------------------
daftar_petisi <- read_csv(paste(dirwd,"daftar petisi benoa.csv",sep=''), col_names = TRUE)
# data 5---------------------------
# petisi dengan kata kunci teluk benua
# data 6---------------------------
# data dari media daring
```

- Total twit yang dikumpulkan di sini adalah: **120.899**
- Total petisi di laman change dengan kata kunci benoa: **12 petisi**
- Total komentar dari tiga petisi dengan kata kunci benoa: **....?**

