---
title: "Save Gojek Hashtag"
output: html_notebook
---

```{r setup, include=FALSE}
knitr::opts_chunk$set(echo = TRUE, warning = FALSE, message = FALSE)
```

## Tentang data
Data diambil dari twitter dengan tagar save gojek

## Data

```{r}
savegojek_raw <- read.csv("savegojek.csv", header = FALSE, stringsAsFactors = FALSE, sep = ";") 

library(dplyr)
savegojek_raw <- savegojek_raw %>%
  select(tanggal = V1, jam = V2, nama_user = V3, twit = V4, rep_count = V6, ret_count = V7, fav_count = V8) %>%
  unite(tanggal, tanggal, jam)

library(lubridate)
savegojek_raw$tanggal <- as.POSIXct(dmy_hm(savegojek_raw$tanggal))

str(savegojek_raw)
```

## Eksplorasi 1 - twit distribution

```{r}
library(ggplot2)

savegojek_raw %>%
  select(tanggal) %>%
  ggplot(aes(tanggal)) + geom_histogram(bins = 50) + 
  labs(x = NULL, y= "jumlah twit")
```

  > Sebagian besar twit berasal dari akhir tahun 2015 hingga awal tahun 2016
  
## Eksplorasi 2 - Pengirim twit

```{r}
library(stringr)
savegojek_raw %>%
  select(nama_user) %>%
  count(nama_user, sort = TRUE) %>%
  filter(!nama_user == "@poocongs") %>%
  top_n(20) %>%
  ggplot(aes(x=reorder(nama_user, n), y=n)) + geom_col() + coord_flip() +
  labs(x = "Username", y = NULL)
```

  > Username paling banyak ngetwit adalah @poocongs (dihilangkan dari plot) untuk melihat aktor lain. 
  
## Eksplorasi 3 - Tagar

```{r}
# function detecting hashtag
tag_detect <- function(input_col) {
  hashtag <- str_extract_all(input_col, "#\\w+")
  # put tags in vector
  hashtag <- unlist(hashtag)
  # removing pic etc chr in the vector
  hashtag <- gsub("pic$", "", hashtag)
  hashtag <- gsub("http$", "", hashtag)
  hashtag <- gsub("https$", "", hashtag)
  hashtag <- gsub("XAmarthaXCoworkinc$", "", hashtag)
  hashtag <- tolower(hashtag)
  # calculate hashtag frequencies
  hashtag = table(hashtag)
  hashtag = as.data.frame(hashtag)
}

tag_detect(savegojek$twit) %>%
  arrange(desc(Freq)) %>% filter(!hashtag == "#savegojek") %>% 
  head(n=20) %>%
  ggplot(aes(x = reorder(hashtag, Freq), y = Freq)) + 
  geom_col() + coord_flip() + 
  labs(x = "tagar", y = NULL)
```

  > Selain #savegojek (tagar parameter), tagar untuk *save* transportasi online lainnya pun banyak digunakan

**Catatan:** tagar #savedriver gojek mungkin perlu juga diambil datanya

## Eksplorasi 4 - Term Frequency

```{r}
library(tidytext)
# Cleaning text
replace_reg <- "http://[A-Za-z]+|&amp;|&lt;|&gt;|RT|https|[@|#|pic]['_A-Za-z|[:punct:]|\\d]+"
unnest_reg <- "([^A-Za-z])+"
stopwords <- read.csv("stopwords_indo.csv", header = FALSE)

cltext <- savegojek %>%
  mutate(twit = str_replace_all(twit,replace_reg,"")) %>%
  unnest_tokens(word,twit,token="regex",pattern=unnest_reg) %>%
  filter(!word %in% stopwords$V1,str_detect(word,"[a-z]")) %>%
  filter(nchar(word)>2) %>%
  filter(!word %in% c('ed','co','bd','ri','gl','leb','ra','dun', 'hat', 'onl', 'rv', 'mem', 'gad', 'ket', 'set', 'mungk', 'orang', 'www', 'gojek', 'indones', "ter", 'bero'))

# Get frequncy
cl_text <- as.data.frame(table(cltext$word)) %>%
  arrange(desc(Freq)) 

cl_text %>% head(n=20) %>%
  ggplot(aes(x=reorder(Var1,Freq),y=Freq)) +
  geom_col() +
  coord_flip() +
  labs(title='10 kata terbanyak',x='kata',y='jumlah')
```

```{r}
poocongs <- savegojek_raw %>%
  filter(nama_user == "@poocongs")
```


## Celaning text
**After Cleaning**



```{r}
savegojek <- tweet_cleaner2(savegojek_raw$twit)

savegojek$word_count <- sapply(savegojek$clean_text, function(x) length(unlist(strsplit(as.character(x), "\\W+"))))

savegojek <- bind_cols(savegojek_raw, savegojek)

savegojek <- savegojek %>%
  filter(word_count >= 2)

savegojek <- savegojek %>%
  dplyr::mutate(is_duplicate = duplicated(twit))

savegojek <- savegojek %>%
  filter(is_duplicate == FALSE)
```

