---
title: "Twit tentang Gojek"
output: 
 html_notebook:
    toc: true
    toc_depth: 3
    toc_float: true
    number_sections: true
---

```{r setup, include=FALSE}
knitr::opts_chunk$set(echo = FALSE, warning = FALSE, message = FALSE)
set.seed(2018)
```

# Tentang Data
Berdasarkan observasi awal, pembicara terkait dengan "gojek" dilakukan oleh warganet dalam beberapa kasus yang ditandai dengan tagar. Di sini tagar yang digunakan sebagai parameter pencarian adalah tagar-tagar berikut:

1. tagar #savegojek
2. tagar #savedrivergojek
3. tagar #saveojekonline
4. ceritan transportasi online timeline

Setelah melalui pra-promosesan, didapat **3040** twit yang dinilai bisa dianalisis lebih lanjut. Twit tersebut bukan merupakan twit duplikat, dan mengandung minimal 2 kata dalam satu twit setelah stopword dan beberapa elemen lainnya dihilangkan. Distribusi twit berdasarkan tagar dapat dilihat pada gambar berikut. 

```{r}
# Runing RJava
if (Sys.info()['sysname'] == 'Darwin') {
  libjvm <- paste0(system2('/usr/libexec/java_home',stdout = TRUE)[1],'/jre/lib/server/libjvm.dylib')
  message (paste0('Load libjvm.dylib from: ',libjvm))
  dyn.load(libjvm)
}

library(tidyverse)
library(tidytext)
library(googledrive)
library(lubridate)
library(stringr)
library(tm)
library(reshape2)
library(scales)
library(igraph)
library(ggraph)
library(topicmodels)
library(SnowballC)
library(RWeka) 
library(quanteda)
library(ggplot2)
library(knitr)
```

```{r}
id_tw_gojek <- "1ALZxvnmISCHuRzawaP5K6FjUTN3Wy700"
twit_gojek <- read_csv(sprintf("https://docs.google.com/uc?id=%s&export=download", id_tw_gojek))

twit_gojek <- twit_gojek %>%
  filter(word_count >= 2)
```

```{r, fig.cap="Perbandingan twit antar parameter"}
twit_gojek %>%
  group_by(parameter) %>%
  count(parameter) %>%
  ggplot(aes(parameter, n)) + geom_col() +
  ggtitle("Jumlah Twit Berdasarkan Tagar") +
  labs( x = "Parameter Pencarian", y = "Jumlah Twit")
```
Berdasarkan gambar di atas diketahui bahwa tagar yang paling banyak digunakan untuk membahas tentang gojek adalah tagar #savegojek disusul #savedrivergojek dan twit yang ditujukan ke akun Twitter @CeritaTranspOL. Tagar #saveojekonline merupakan tagar yang sedikit digunakan. Selain tagar-tagar di atas, di dalam twit juga ada tagar lain yang digunakan. Berikut adalah 10 tagar yang paling sering digunakan dalam twit. 

```{r}
twit_gojek %>%
  filter(tag_count >= 1) %>%
  select(parameter, hashtag) %>%
  unnest_tokens(tagar, hashtag, token = "words", to_lower = TRUE) %>%
  group_by(parameter) %>%
  count(tagar, sort = TRUE) %>%
  filter(!str_detect(tagar, "savedrivergojek")) %>%
  filter(!str_detect(tagar, "saveojekonline")) %>%
  filter(!str_detect(tagar, "savegojek")) %>%
  filter(!str_detect(tagar, "eaa")) %>%
  filter(!str_detect(tagar, "dwp2017")) %>%
  filter(!str_detect(tagar, "ynwa")) %>%
  filter(!str_detect(tagar, "transportasionline")) %>%
  filter(!str_detect(tagar, "kumparannews")) %>%
  filter(!str_detect(tagar, "akurapopo")) %>%
  filter(!str_detect(tagar, "rameditwitter")) %>%
  filter(!str_detect(tagar, "banjirjatihandap")) %>%
  filter(!str_detect(tagar, "tiada2")) %>%
  top_n(5) %>% ungroup %>%
  ggplot(aes(reorder(tagar, n), n, fill = parameter)) +
  geom_col(show.legend = FALSE) +
  facet_wrap(~parameter, ncol = 2, scales = "free") + 
  labs(x = "Tagar", y = "Jumlah Penggunaan") +
  coord_flip()
```
Gambar di atas menunjukkan bahwa tagar tidak selalu digunakan dalam twit. Di sini, twit yang didapat dengan parameter #saveojekonline dan yang memention @CeritatranspOL jarang menggunakan tagar. Sebaliknya, twit dengan tagar #svaedrivergojek dan #savegojek cenderung menggunakan tagar lain. Uniknya dalam tagar #savegojek yang seharunya merujuk pada "GOJEK", sebuah aplikasi dari PT GOJEK INDONESIA juga ada #savegrab dan #saveuber yang masing-masing digunakan kurang lebih sebanyak 58 dan 75 kali.

Kemungkinan melaui twit dengan tagar #savegojek warga net juga melihat uber dan grab juga perlu diselamatkan. Dengan kata lain, transportasi online perlu diselamatkan.

# Nama akun dalam Twit

## Pengirim

```{r}
#glimpse(twit_gojek)

twit_gojek %>%
  group_by(parameter) %>%
  count(user, sort = TRUE) %>%
  top_n(n = 10) %>%
  ggplot(aes(reorder(user, n), n, fill = parameter)) +
  geom_col(show.legend = FALSE) + 
  coord_flip() +
  facet_wrap(~parameter, scales = "free_y") +
  labs( x = "Username", y = "Jumlah Twit")
```

## Terlibat

```{r}
twit_gojek %>%
  filter(user_count >= 1) %>%
  select(parameter, user_all) %>%
  unnest_tokens(ngram, user_all, token = "words", to_lower = FALSE) %>%
  group_by(parameter) %>%
  count(ngram, sort = TRUE) %>%
  top_n(n = 10) %>%
  ggplot(aes(reorder(ngram, n), n, fill = parameter)) +
  geom_col(show.legend = FALSE) + coord_flip() +
  facet_wrap(~parameter, scales = "free_y")
```

# Konten

## Frekuensi

```{r}
twit_gojek %>%
  select(parameter, clean_text) %>%
  unnest_tokens(ngram, clean_text, token = "ngrams", n = 2, to_lower = FALSE) %>%
  group_by(parameter) %>%
  count(ngram, sort = TRUE) %>%
  top_n(n = 10) %>%
  ggplot(aes(reorder(ngram, n), n, fill = parameter)) +
  geom_col(show.legend = FALSE) + coord_flip() +
  facet_wrap(~parameter, scales = "free_y") +
  labs(x = "bigram", y = "Jumlah")
```


## TF-IDF

```{r}
tf_idf <- function(kolom1, # column to be toknesed
                   kolom2, # categorical column
                   plot = T) {
  # data
  kolom1 <- tibble(kolom1)
  kolom2 <- tibble(kolom2)
  
  # tokenising
  mydata <- bind_cols(kolom1, kolom2)
  my_words <- mydata %>%
    unnest_tokens(kata, kolom1, token = "ngrams", n = 2, to_lower = FALSE) %>%
    group_by(kolom2) %>%
    count(kata, sort = TRUE)
  
  # total words
  total_words <- my_words %>%
    group_by(kolom2) %>%
    add_tally(n)
  
  my_words <- left_join(my_words, total_words)
  
  # # tf-idf
  my_words <- my_words %>%
    bind_tf_idf(kata, kolom2, n) %>%
    arrange(desc(tf_idf))

  # # top ten terms for each category
  top_terms <- my_words  %>%
    group_by(kolom2) %>% # treat each topic as a different group
    top_n(5, tf_idf) %>% # get the top 10 most informative words
    ungroup() %>% # ungroup
    arrange(kolom2, -tf_idf) # arrange words in descending informativeness
  # 
  # # if the user asks for a plot (TRUE by default)
  if(plot == T){
    # plot the top ten terms for each topic in order
    top_terms %>% # take the top terms
      mutate(kata = reorder(kata, tf_idf)) %>% # sort terms by beta value
      ggplot(aes(kata, tf_idf, fill = factor(kolom2))) + # plot beta by theme
      geom_col(show.legend = FALSE) + # as a bar plot
      facet_wrap(~ kolom2, scales = "free_y") + # which each topic in a seperate plot
      labs(x = NULL, y = "tf_idf") + # no x label, change y label
      coord_flip() # turn bars sideways
  }else{
  #   # if the user does not request a plot
  #   # return a list of sorted terms instead
    return(top_terms)
  }
  
}

```


```{r}
tf_idf(twit_gojek$clean_text, twit_gojek$parameter, plot = T)
```

# Topik

```{r}
# the LDA function using topicmodels package
bigram_tm <- function(input_text, # should be a columm from a dataframe
                       plot = T, # return a plot? TRUE by defult
                       number_of_topics = 4) # number of topics (4 by default)
{    
  set.seed(2016)
  # create a corpus (type of object expected by tm) and document term matrix
  Corpus <- VCorpus(VectorSource(input_text)) # make a VCorpus object spec for RWeka
  
  # function for creating bigram in the DTM
  BigramTokenizer <- function(x) NGramTokenizer(x, Weka_control(min=2, max=2))
  # you can explore which term combination gave the most interpretable topic for you
  # by changing numbers inside Weka_control
  
  DTM <- DocumentTermMatrix(Corpus, control=list(tokenize=BigramTokenizer))
  
  # remove any empty rows in our document term matrix (if there are any 
  # we'll get an error when we try to run our LDA)
  unique_indexes <- unique(DTM$i) # get the index of each unique value
  DTM <- DTM[unique_indexes,] # get a subset of only those indexes
  
  # preform LDA & get the words/topic in a tidy text format
  lda <- LDA(DTM, k = number_of_topics, control = list(seed = 1234))
  topics <- tidy(lda, matrix = "beta")
  
  # get the top ten terms for each topic
  top_terms <- topics  %>% # take the topics data frame and..
    group_by(topic) %>% # treat each topic as a different group
    top_n(10, beta) %>% # get the top 10 most informative words
    ungroup() %>% # ungroup
    arrange(topic, -beta) # arrange words in descending informativeness
  
  # if the user asks for a plot (TRUE by default)
  if(plot == T){
    # plot the top ten terms for each topic in order
    top_terms %>% # take the top terms
      mutate(term = reorder(term, beta)) %>% # sort terms by beta value 
      ggplot(aes(term, beta, fill = factor(topic))) + # plot beta by theme
      geom_col(show.legend = FALSE) + # as a bar plot
      facet_wrap(~ topic, scales = "free") + # which each topic in a seperate plot
      labs(x = NULL, y = "Beta") + # no x label, change y label 
      coord_flip() # turn bars sideways
  }else{ 
    # if the user does not request a plot
    # return a list of sorted terms instead
    return(top_terms)
  }
}
```

```{r}
bigram_tm(twit_gojek$clean_text, plot = T, number_of_topics = 4)
```

