---
title: "Eksplorasi Media tentang Transportasi Online"
author: "Ujang fahmi"
date: "7/2/2018"
output: 
  html_notebook:
    number_sections: yes
    toc: yes
    toc_depth: 3
    toc_float: yes
---

```{r setup, include=FALSE}
knitr::opts_chunk$set(echo = TRUE, warning = FALSE, message = FALSE, fig.pos = "h")
set.seed(2018)
```

# Library

```{r}
# Runing RJava
if (Sys.info()['sysname'] == 'Darwin') {
  libjvm <- paste0(system2('/usr/libexec/java_home',stdout = TRUE)[1],'/jre/lib/server/libjvm.dylib')
  message (paste0('Load libjvm.dylib from: ',libjvm))
  dyn.load(libjvm)
}

library(ggplot2)
library(tidyverse)
library(tidytext)
library(Hmisc)
library(tm)
library(RWeka)
library(topicmodels)
library(googledrive)
library(SnowballC)
library(kableExtra)
```

# Data

```{r}
id_media <- "1hNGgygHzjGmKJDD3dbfJpQ833YoSVj_3" # cleaned username_all 
media_data <- read_csv(sprintf("https://docs.google.com/uc?id=%s&export=download", id_media))
```

# Perbandingan jumlah berita
Data diambil dari media daring dengan kata kunci "transportasi online." Sumber media yang digunakan adalah:

1. tempo.co
2. kompas.com
3. detik.com

```{r}
# unrelated conten
media_data <- media_data %>%
  filter(!str_detect(judul, "\\bKe Bandara Naik Subway, Dandanan G-Dragon Mirip Teroris?\\b"))
media_data <- media_data %>%
  filter(!str_detect(judul, "\\bSelera Bule, Nikita Mirzani Tak Tertarik Pilot Tampan Mantan Pacar Kahiyang\\b"))
media_data <- media_data %>%
  filter(!str_detect(judul, "\\bNikita Mirzani Merasa Terbantu dengan Transportasi Online\\b"))

media_data %>%
  select(tanggal, media) %>% 
  separate(tanggal, into = c("tahun", "bulan", "tanggal"), sep = "-") %>%
  group_by(tahun) %>%
  count(media) %>%
  ggplot(aes(tahun, n, fill = media)) +
  geom_col() + theme(legend.position="top") +
  ggtitle("Jumlah pemeberitaan tentang transportasi online") +
  labs(x = "Tahun", y = NULL)
```

# Perbandingan Frekuensi Term
```{r}
media_data %>%
  select(clean_konten, media)%>%
  unnest_tokens(kata, clean_konten, token = "ngrams", n = 2, to_lower = TRUE, 
                drop = TRUE, collapse = NULL) %>%
  group_by(media) %>%
  count(kata, sort = TRUE) %>%
  top_n(20) %>%
  ggplot(aes(reorder(kata, n), n, fill = "media")) + geom_col(show.legend = FALSE) + 
  coord_flip() + 
  facet_wrap(~ media, scales = "free_y") +
  ggtitle("Perbandingan term yang digunakan dalam berita") +
  labs(x = "Bigram", y = "Jumlah kata")
```
Wacana yang berkembang dan dibahas media:

1. Tempat/area/daerah (DKI JAKARTA)
2. Undang-undang/UU No.108 tahun 2017/ peraturan menteri
3. Kementrian dan Menteri perhubungan
4. Blue Bird/taksi konvensional
5. Kendaraan bermotor
6. Tarif
7. Aplikasi/Basis Aplikasi
8. Pengemudi

# Perbandingan TF-IDF
Untuk mengetahui term yang "mungkin" jadi bingkau utama media tersebut dalam memberitakan transportasi online. Konfirmasi wacana di atas. 

```{r}
# unclear cleaning .... gossssssshhhh
media_data$clean_konten <- gsub("\\bonetrillionfivehundredandtwentyfivebillionsevenhundredandsixtyeightmillionninehundredandninetysixthousandfivehundredandninetyeight\\b", "", media_data$clean_konten)
media_data$clean_konten <- gsub("\\gpt\\b", "", media_data$clean_konten)

media_words <- media_data %>%
  group_by(media) %>%
  unnest_tokens(kata, clean_konten, token = "ngrams", n = 3) %>%
  count(kata, sort = TRUE)

total_media <- media_words %>% 
  group_by(media) %>% 
  summarise(total = sum(n))

media_words <- left_join(media_words, total_media)

media_words <- media_words %>%
  bind_tf_idf(kata, media, n) %>%
  arrange(desc(tf_idf))

# Visualisasi tf-idf
media_words %>%
  arrange(desc(tf_idf)) %>%
  mutate(kata = factor(kata, levels = rev(unique(kata)))) %>% 
  group_by(media) %>% 
  top_n(10) %>% 
  ungroup %>%
  ggplot(aes(reorder(kata,tf_idf), tf_idf, fill = media)) +
  geom_col(show.legend = FALSE) +
  facet_wrap(~media, ncol = 2, scales = "free_y") + 
  labs(x = "Bigram", y = "TF-IDF") +
  coord_flip()
```

- aktor pemerinta (Gub. dan Wagub DKI)
- jalan merdeka? tempat/kantor apa?
- undang-undang 22 tahun 2009
- aturan angkutan online
- tarif angkutan online
- Igun Wicaksono adalah ketua PPT JDI (Perkumpulan Pengemudi Transposrtasi dan Jasa Daring Indonesia)
- peran pemerintah


# Kajian mendalam (Close Reading)

```{r}
media_data %>%
  filter(str_detect(konten, "JDI")) %>% #masukkan kata kunci yang ingin di cari
  select(konten, media, judul, tanggal) %>%
  filter(str_detect(media, "detik")) %>% # sumber berita dari kompas, bisa diganti "tempo" atau "detik"
  head(n=2) %>% # jumlah berita yang dinginkan    
  kable() %>%
  kable_styling()
```


# Pemodelan Topik
```{r}
bigram_tm <- function(input_text, 
                       plot = T, 
                       number_of_topics = 4)
{    
  set.seed(2016)
  Corpus <- VCorpus(VectorSource(input_text))
  
  BigramTokenizer <- function(x) NGramTokenizer(x, Weka_control(min=2, max=3))
  DTM <- DocumentTermMatrix(Corpus, control=list(tokenize=BigramTokenizer))
  unique_indexes <- unique(DTM$i)
  DTM <- DTM[unique_indexes,]
  lda <- LDA(DTM, k = number_of_topics, control = list(seed = 1234))
  topics <- tidy(lda, matrix = "beta")
  top_terms <- topics  %>% 
    group_by(topic) %>% 
    top_n(10, beta) %>%
    ungroup() %>%
    arrange(topic, -beta)
  
  # if the user asks for a plot (TRUE by default)
  if(plot == T){
    top_terms %>%
      mutate(term = reorder(term, beta)) %>% 
      ggplot(aes(term, beta, fill = factor(topic))) +
      geom_col(show.legend = FALSE) + 
      facet_wrap(~ topic, scales = "free") +
      labs(x = NULL, y = "Beta") + 
      coord_flip()
  }else{ 
    # if the user does not request a plot
    # return a list of sorted terms instead
    return(top_terms)
  }
}
```

## Topik dari tempo.co
```{r}
data_tempo <- media_data %>%
  filter(media == "tempo") %>%
  select(clean_konten)

bigram_tm(data_tempo$clean_konten, plot = TRUE, number_of_topics = 2)
```

## Topik dari kompas.com
```{r}
data_kompas <- media_data %>%
  filter(media == "kompas") %>%
  select(clean_konten)

bigram_tm(data_kompas$clean_konten, plot = TRUE, number_of_topics = 2)
```

## Topik dari Detik.com
```{r}
data_detik <- media_data %>%
  filter(media == "detik") %>%
  select(clean_konten)

bigram_tm(data_detik$clean_konten, plot = TRUE, number_of_topics = 4)
```

# Kajian mendalam (Close Reading)

```{r}
media_data %>%
  filter(str_detect(konten, "mitra")) %>% #masukkan kata kunci yang ingin di cari
  select(konten, media, judul, tanggal) %>%
  filter(str_detect(media, "tempo")) %>% # sumber berita dari kompas, bisa diganti "tempo" atau "detik"
  head(n=2) %>% # jumlah berita yang dinginkan    
  kable() %>%
  kable_styling()
```